【裁判字號】    95,台上,987
【裁判日期】    950227
【裁判案由】    違反槍砲彈藥刀械管制條例
【裁判全文】
最高法院刑事判決              九十五年度台上字第九八七號
    上  訴  人  甲○○
                        巷1弄.
上列上訴人因違反槍砲彈藥刀械管制條例案件，不服台灣高等法
院台中分院中華民國九十二年六月二十六日第二審更審判決（九
十二年度上更(一)字第一七號，起訴案號：台灣苗栗地方法院檢察
署八十七年度偵字第一七四四號），提起上訴，本院判決如下：
    主  文
原判決關於甲○○部分撤銷，發回台灣高等法院台中分院。
    理  由
本件原判決認定：上訴人甲○○未經許可，於民國八十七年四月
中旬某日（為警查獲前數日），在苗栗縣竹南鎮○○路○段一一
三巷一弄五號住處，自張文香（另案偵辦中）處受讓具有殺傷力
之土製手榴彈一枚而持有之，並將之藏置於住處。嗣於同月十五
日晚間，攜往新竹市○○路○段七七一號邱盛國（業經原審判刑
確定）之住處轉讓予邱盛國持有。邱盛國恐上開土製手榴彈有爆
裂之虞，隨即將之丟棄於住處附近即新竹市○○路○段七五九巷
內之草叢中。至八十七年四月十七日，經警循線查獲並扣得該枚
土製手榴彈等情。因而撤銷第一審之科刑判決，改判論上訴人以
未經許可，轉讓彈藥罪，處有期徒刑貳年捌月，併科罰金新台幣
伍萬元，並諭知罰金部分如易服勞役之折算標準及宣告土製手榴
彈壹枚沒收，固非無見。
惟按：(一)、實施刑事訴訟程序之公務員，就該管案件，應於被告
有利及不利之情形，一律注意，刑事訴訟法第二條第一項定有明
文。又犯槍砲彈藥刀械管制條例之罪，於偵查或審判中自白，並
供述全部槍砲、彈藥、刀械之來源及去向，因而查獲或因而防止
重大危害治安事件之發生者，減輕或免除其刑，同條例第十八條
第四項前段規定甚明。原判決論處上訴人以槍砲彈藥刀械管制條
例第七條第二項之未經許可轉讓彈藥罪刑，而依卷附資料，上訴
人係於八十九年四月十七日十一時許，經警查獲，供出張文香曾
交付土製手榴彈各一枚，予伊及李俊宏；伊持有之土製手榴彈則
已轉交邱盛國等情（見偵查卷第十二至十三頁上訴人之警詢筆錄
）。同日（即八十九年四月十七日）十三時三十分許，上訴人帶
同警方前往李俊宏住處搜索扣得土製手榴彈一枚，經李俊宏坦承
係自張文香處取得（見偵查卷第十五至十六頁李俊宏警詢筆錄）
，嗣李俊宏經檢察官同案起訴，並經第一審判刑確定；張文香則
由檢察官另案偵辦（見卷附起訴書及第一審判決）。同日（即八
十九年四月十七日）十九時許，復由警方前往邱盛國住處搜索，
經邱盛國坦承上訴人交付其土製手榴彈一枚，並帶同警方起出該
枚土製手榴彈（見偵查卷第十七至十八頁邱盛國警詢筆錄），嗣
邱盛國經檢察官同案起訴，並經原審判刑確定（見卷附起訴書及
原審判決）。前揭警方查獲案件之經過情形，倘若不虛，則上訴
人有無槍砲彈藥刀械管制條例第十八條第四項所定「於偵查中自
白，並供述全部彈藥之來源及去向，因而查獲」之法定必須減免
其刑之事由，即有明瞭之必要。原審就此攸關法律適用且於上訴
人利益有重大關係之事項，疏未調查審認，顯有應於審判期日調
查之證據而未予調查之違法。(二)、第二審法院認為上訴有理由或
上訴無理由而原判決不當或違法時，應將第一審判決撤銷就該案
件自為判決者，係以經上訴之部分為限，此觀之刑事訴訟法第三
百六十九條第一項前段規定自明。本件第一審同案判決之共同被
告李俊宏部分，因未據提起第二審上訴，業經判決確定在案，乃
原判決主文第一項，竟諭知「原判決（第一審判決）撤銷」，將
已確定之部分，一併予以撤銷，亦欠允當。以上或為上訴意旨所
指摘，或為本院得依職權調查之事項，應認原判決關於上訴人部
分，仍有撤銷發回之原因。
據上論結，應依刑事訴訟法第三百九十七條、第四百零一條，判
決如主文。
中    華    民    國  九十五  年    二    月  二十七  日
                      最高法院刑事第六庭
                          審判長法官  林  增  福
                                法官  邵  燕  玲
                                法官  張  清  埤
                                法官  陳  世  雄
                                法官  陳  朱  貴
      本件正本證明與原本無異
                                      書  記  官
中    華    民    國  九十五  年    三    月    二    日
                                                    Ｒ


司法院資訊處製作；財團法人民間司法改革基金會備份。
